臺灣新北地方法院刑事判決
111年度易字第36號
公  訴  人  臺灣新北地方檢察署檢察官
被      告  陳志嘉


上列被告因詐欺案件，經檢察官提起公訴（110年度偵字第2341
號、第18194號），本院判決如下：
    主  文
陳志嘉幫助犯詐欺取財罪，處有期徒刑伍月，如易科罰金，以新
臺幣壹仟元折算壹日。
    事  實
一、陳志嘉知悉金融帳戶之提款卡及密碼均係供自己使用之重要
    理財工具，並可預見一般人取得他人金融帳戶使用，極可能
    為詐欺集團作為收受及提領特定犯罪所得使用，仍基於縱有
    人持以犯詐欺取財罪，亦不違背其本意之幫助詐欺取財之不
    確定故意，於民國109年4月27日13時30分許前之某時，在不
    詳地點，以不詳方式，將其所申設之台新國際商業銀行帳號
    00000000000000號帳戶之提款卡及密碼，提供給某不詳詐欺
    集團成員，由該詐欺集團作為詐欺取財之工具。嗣該詐欺集
    團之成員即意圖為自己不法之所有，而基於詐欺取財之犯意
    ，分別於附表所示之時間，以附表所示方式向如附表所示之
    人實施詐術，致附表所示之人陷於錯誤而將附表所示款項匯
    至上開帳戶，再由詐欺集團成員以上開帳戶提領詐得款項。
二、案經張玉蘭訴由臺北市政府警察局北投分局報告臺灣士林地
    方檢察署，及郭宇萱、陳靜玫訴由臺中市政府警察局太平分
    局報告臺灣臺中地方檢察署均呈請臺灣高等檢察署檢察長令
    轉臺灣新北地方檢察署檢察官偵查起訴。
    理  由
一、訊據被告陳志嘉矢口否認有何上開犯行，辯稱：我的帳戶不
    見，所以不是我使用我的帳戶，4年前，在馬偕醫院急診室
    ，我的包包被人家拿走，我有報警，當時掉的東西包括本件
    台新的提款卡云云。經查：
  ㈠上開帳戶為被告所申設，嗣詐欺集團成員於附表所示時間，
    以附表所示方式向如附表所示之人實施詐欺取財，並以上開
    帳戶作為詐欺取財之工具等事實，業據被告供承不諱，核與
    證人即告訴人張玉蘭、郭宇萱、陳靜玫於警詢時之證述相符
    ，並有內政部警政署反詐騙諮詢專線紀錄表、臺中市政府警
    察局太平分局新平派出所受理刑事案件報案三聯單、受理詐
    騙帳户通報警示簡便格式表、郵政跨行匯款申請書、對話紀
    錄各1份（告訴人張玉蘭部分）、內政部警政署反詐騙諮詢
    專線紀錄表、新北市政府警察局蘆洲分局成州派出所受理詐
    騙帳戶通報警示簡便格式表、金融機構聯防機制通報單、受
    理刑事案件報案三聯單、受理各類案件紀錄表、對話紀錄、
    轉帳交易明細各1份（告訴人郭宇萱部分）、內政部警政署
    反詐騙諮詢專線紀錄表、臺南市政府警察局善化分局大內分
    駐所受理刑事案件報案三聯單、受理各類案件紀錄表、受理
    詐騙帳戶通報警示簡便格式表、郵政跨行匯款申請書、轉帳
    交易明細、對話紀錄及照片各1份（告訴人陳靜玫部分）、
    上開帳戶之開戶資料及交易明細各1份附卷可稽，此部分事
    實，首堪認定。
  ㈡被告雖辯稱其提款卡遭竊而遺失云云。惟查，被告所稱該次
    遭竊包包一事，係發生於000年00月00日乙節，有臺灣臺北
    地方檢察署檢察官108年度偵字第332、1005、3478號起訴書
    1份在卷可稽，而被告上開帳戶係於109年1月2日開戶乙情，
    亦有台新國際商業銀行110年3月18日函1份在卷可參，可見
    被告包包遭竊時，根本尚未申辦上開帳戶，是被告辯稱上開
    提款卡遺失，顯屬虛偽，並不可採。又詐欺集團成員能以上
    開帳戶作為收取詐欺犯罪所得之工具，除須取得該帳戶之提
    款卡外，更須取得其密碼，而該密碼為專屬於被告知悉之私
    密事項，若非被告主動供出，衡情難以為他人所知悉，是本
    件應係被告於上開時間，在不詳地點，以不詳方式，將其上
    開帳戶之提款卡及密碼提供給某不詳詐欺集團成員，堪可認
    定。
  ㈢按刑法上之故意，可分為直接故意與不確定故意（間接故意
    ），行為人對於構成犯罪之事實，明知並有意使其發生者，
    為直接故意；行為人對於構成犯罪事實，預見其發生而其發
    生並不違背其本意者，為間接故意。又刑法詐欺罪雖不處罰
    過失，然「有認識過失」與「不確定故意」二者對犯罪事實
    之發生，均「已有預見」，區別在於「有認識過失」者，乃
    「確信」該事實不會發生，而「不確定故意」者，則對於事
    實之發生，抱持縱使發生亦「不在意」、「無所謂」之態度
    。又金融帳戶乃針對個人身分之社會信用而予資金流通，為
    個人參與經濟活動之重要交易或信用工具，具有強烈之屬人
    性，大多數人均甚為重視且極力維護與金融機構之交易往來
    關係，故一般人均有妥善保管、防止他人擅自使用自己名義
    金融帳戶相關物件之基本認識，縱遇特殊事由偶有將金融帳
    戶交付、提供他人使用之需，為免涉及不法或令自身信用蒙
    受損害，亦必然深入瞭解其用途後，再行提供使用，此為日
    常生活經驗及事理之當然，殊為明確。況近年來不法份子利
    用人頭帳戶實行恐嚇取財或詐欺取財等財產犯罪案件層出不
    窮，業已廣為平面或電子媒體、政府機構多方宣導、披載，
    提醒一般民眾勿因一時失慮而誤蹈法網，輕易交付自己名義
    申辦之金融帳戶予他人，反成為協助他人犯罪之工具。從而
    ，提供個人金融帳戶予他人，極可能為詐欺集團作為收受及
    提領詐欺犯罪所得使用，實為參與社會生活並實際累積經驗
    之一般人所可揣知。本件被告自稱專科畢業，於行為時係38
    歲之成年人，且從事郵差之工作，可見其具有相當智識程度
    ，並非毫無社會經驗或歷練之人，對於上情自無不知之理，
    是以，被告將上開帳戶之提款卡及密碼提供予他人時，對該
    蒐集帳戶之人可能以上開帳戶供作詐欺取財之非法用途一節
    ，應有所預見，竟不違背其本意，仍提供上開帳戶予他人使
    用，足徵其有容認幫助詐欺取財事實發生之不確定故意。
  ㈣綜上所述，本案事證已臻明確，被告犯行堪以認定，應依法
    論科。　　
二、核被告所為，係犯刑法第30條第1項、第339條第1項之幫助
    詐欺取財罪。被告以一幫助行為，幫助他人犯3次詐欺取財
    罪，為同種想像競合犯，應從一重處斷。被告幫助他人犯前
    開詐欺取財罪，依刑法第30條第2項規定，按正犯之刑減輕
    之。爰以行為人之責任為基礎，並審酌被告提供1個帳戶幫
    助他人實施詐欺取財之犯罪手段，其於警詢時自稱經濟狀況
    小康，並於本院審理時稱目前從事郵差之工作，與母親、姐
    姐、弟弟同住等生活狀況，其先前並無任何論罪科刑紀錄，
    可見其品行尚可，其自稱專科畢業，惟無事證可認其具有金
    融、會計、記帳、商業或法律等專業知識之智識程度，其造
    成告訴人受有附表所示金額之財產損害，暨其否認犯行，且
    未與告訴人達成和解或賠償其等損害之犯後態度等一切情狀
    ，量處如主文所示之刑，並諭知如易科罰金之折算標準，以
    示懲儆。
據上論斷，應依刑事訴訟法第299條第1項前段，判決如主文。
本案經檢察官陳建良提起公訴，檢察官秦嘉瑋到庭執行職務。　
中　　華　　民　　國　　111 　年　　6 　　月　　15　　日
                  刑事第十二庭  審判長法  官  陳正偉
                                      法  官  鄭淳予
                                      法  官  陳志峯峯
以上正本證明與原本無異。
如不服本判決應於收受送達後20日內向本院提出上訴書狀，並應
敘述具體理由；其未敘述上訴理由者於上訴期間屆滿後20日內向
本院補提理由書（均須按他造當事人之人數附繕本）「切勿逕送
上級法院」。
                                      書記官  喻誠德
中　　華　　民　　國　　111 　年　　6 　　月　　15　　日
附錄本案論罪科刑法條全文：
中華民國刑法第339條
意圖為自己或第三人不法之所有，以詐術使人將本人或第三人之
物交付者，處五年以下有期徒刑、拘役或科或併科五十萬元以下
罰金。
以前項方法得財產上不法之利益或使第三人得之者，亦同。
前二項之未遂犯罰之。
附表：
編號 告訴人 詐欺時間 詐欺方法 匯款時地 匯款金額（新臺幣）  1  張玉蘭 109年2月23日14時58分許 詐欺集團成員透過LINE與張玉蘭取得聯繫後，向張玉蘭佯稱：算命求財需添功德金迴向及幫忙買彩券中獎，需捐助佛法功德金迴向云云，致張玉蘭陷於錯誤，依指示以無摺存款方式匯款。 109年4月27日13時30分，在臺中市○區○○路000號郵局內 1,000元     109年5月4日10時5分，在臺中市○區○○路000號郵局內 3,900元     109年5月7日11時57分，在臺中市○區○○路000號郵局內 5,040元     109年5月12日9時55分，在臺中市○區○○路000號郵局內 6,000元  2 郭宇萱 109年5月2日某時許 詐欺集團成員透過LINE與郭宇萱取得聯繫後，向郭宇萱佯稱：求財運需支付開壇費用及幫忙買彩券中獎，需提供部分獎金云云，致郭宇萱陷於錯誤，依指示以網路銀行轉帳方式匯款。 109年5月6日19時12分，郭宇萱位於新北市五股區之住處內 1,500元     109年5月10日9時45分，郭宇萱位於新北市五股區之住處內 19,104元  3 陳靜玫 109年5月3日某時許 詐欺集團成員透過LINE與陳靜玫取得聯繫後，向陳靜玫佯稱：需支付點亮財燈及幫忙買彩券中獎，需提供部分獎金作為答謝云云，致陳靜玫陷於錯誤，依指示以網路銀行及臨櫃轉帳方式匯款。 109年5月6日18時55分，以網路轉帳方式匯款 1,500元     109年5月9日17時53分，以網路轉帳方式匯款 19,104元     109年5月12日9時58分，在大內郵局臨櫃轉帳方式匯款 318,400元